【裁判字號】    89,交聲,265
【裁判日期】    891031
【裁判案由】    違反道路交通管理處罰條例聲明異議
【裁判全文】
臺灣臺北地方法院交通事件裁定                    八十九年度交聲字第二六五號
    異議人即
    受處分人  甲○○
右列受處分人因違反道路交通管理處罰條例案件，對於台北市交通事件裁決所八十九
年四月十四日所為之處分 (原處分：北市交裁駕字第二二─Ｃ00000000號）
，聲明異議，本院裁定如左：
    主  文
異議駁回。
    理  由
一、按汽車駕駛人，行經有燈光號誌管制之交岔路口闖紅燈者，處六百元以上一千二
    百元以下（即新台幣一千八百元以上三千六百元以下）罰鍰，道路交通管理處罰
    條例第五十三條定有明文，且汽車駕駛人駕駛汽車違反道路交通管理處罰條例第
    五十三條規定者，除應依該條所規定之罰鍰處罰外，並予記違規點數三點，道路
    交通管理處罰條例第六十三條第一項第三款亦定有明文。
二、本件受處分人即異議人甲○○於民國八十九年一月二十六日下午五時五十分許，
    駕駛車號ＣＧ─九五一二號自用小客車，行經台北縣新莊市○○路、大觀路口設
    有燈光號誌管制之交岔路口闖紅燈行駛，而為台北縣警察局新莊分局員警乙○○
    當場攔停，而以受處分人有違反前揭道路交通管理處罰條例第五十三條規定之行
    為掣單舉發，受處分人於舉發單所載應到日期前異議，原處分機關乃依前揭道路
    交通管理處罰條例第五十三條、第六十三條第一項第三款之規定，於八十九年四
    月十四日逕行裁處異議人罰鍰新台幣（以下同）一千八百元並予記違規點數三點
    。
三、訊據受處分人固不否認有於前開時間駕駛上開車號自用小客車行經該地為警攔停
    之事實，惟矢口否認有任何違反道路交通管理處罰條例之行為，辯稱：我並沒有
    闖紅燈，我是跟著前面一部車走，當時綠燈還在閃，我跟著就走，並沒有看到警
    員在路中間指揮云云，惟查：
  （一）受處分人於前述時地駕駛前揭車號自用小客車闖紅燈行駛之違規事實，業據
        證人即開單告發受處分人之員警乙○○於本院八十九年六月九日調查時，以
        具結擔保其供述之真實性並在負擔偽證罪之心理處罰狀態下供稱：（問：提
        示舉發單，本件是你舉發？）是我舉發；（問：如何舉發？）「當天我站在
        新莊市○○路、大觀路口時，當時路口號誌是義交要聽我的指揮，要變換燈
        號前，我會先吹哨一長音，義交將燈號變黃燈之後，我高舉指揮棒示意四方
        停車之後，我才會變換燈號讓對向車通行，受處分人剛剛有提到看到我指揮
        棒高舉表示已變黃燈，受處分人仍跨越停止線衝出來，我即指揮受處分人至
        旁邊去準備告發他。如在我吹哨舉指揮棒之前，車輛已穿越停止線，我一定
        會讓他們全數通過才會變換燈號讓對向通行」，「台北縣警察局規定，（警
        員）只要不站在路中間指揮或怠崗一定要受處分，附近有恆毅中學及新莊國
        中，交通車很多，故我們一定要在路中間指揮」（當日訊問筆錄參照），按
        證人乙○○乃為原處分機關所認定受處分人有前開違規行為之原證人，其並
        到庭在本院法官面前以言詞供述本件訴訟上之待證事實－即受處分人有前開
        違規事實，本院由其上開供述已得有受處分人確有上開違規行為之心證，且
        於本件卷存證據資料內並無任何積極證據足以證明證人乙○○上開供述係屬
        虛偽，亦無有足以令人顯信乙○○其供述為不可採之品性證據或前科證據存
        在，本院自不得僅以證人為本件開單告發受處分人之員警而全盤抹煞其在訴
        訟上所具有之原證人資格，且交通警察掣單舉發違反道路交通管理處罰條例
        所列之違規事實，本質上為行政處分，係公務員基於職務上之權力，依法就
        特定之具體事件所為之具公法上效果之單方面行政行為，基於公務員為公法
        上行為具有公信力之原則，該行政行為當可被推定為真正，其據以依法處分
        之事實認定亦為正確無誤，從而本件異議人所提出之反證如前所述既未能證
        明其確無違規行為，僅空言稱並未闖紅燈，尚難認其辯解為可採，本件事證
        明確，受處分人之違規行為堪以認定。
  （二）次查員警如在道路上當場舉發行為人有違反道路交通管理處罰條例之行為，
        而被查獲之行為人為受處分人時，員警應在舉發通知單上之駕駛人姓名欄註
        明其姓名後，交付該行為人簽名或蓋章收受之；拒絕簽章者，並記明其事由
        ，視為已收受，違反道路交通管理事件統一裁罰標準及處理細則第十一條第
        一項第一款定有明文，本件受處分人另辯稱於前述時地經員警乙○○攔停後
        強迫其簽收舉發單云云；惟倘受處分人於員警舉發當場拒絕簽收舉發通知單
        ，依前述違反道路交通管理事件統一裁罰標準及處理細則第十一條第一項第
        一款規定，仍視為受處分人已收受該舉發通知單，從而受處分人所稱警員強
        制其簽收云云，衡之上揭規定，實無必要，受處分人所辯顯無可取，併予說
        明。
四、綜上所述，受處分人確有在前揭時地駕駛汽車行經有燈光號誌管制之交岔路口闖
    紅燈之行為，原處分機關乃依前揭道路交通管理處罰條例第五十三條、第六十三
    條第一項第三款，從輕裁處異議人罰鍰一千八百元並予記違規點數三點，核無違
    誤，本件受處分人之異議為無理由，自應將其異議駁回。
據上論斷，應依道路交通案件處理辦法第十九條，裁定如主文。
中      華      民      國    八十九    年      十      月    三十一    日
                                      臺灣臺北地方法院交通法庭
                                          法  官  林  政  憲
右正本證明與原本無異。
如不服本裁定，應於裁定送達後五日內向本院提出抗告狀。
                                          書記官  江  虹  儀
中      華      民      國    八十九    年     十一     月   一        日


司法院資訊處製作；財團法人民間司法改革基金會備份。
